【裁判字號】    90,交上易,54
【裁判日期】    900227
【裁判案由】    過失傷害
【裁判全文】
臺灣高等法院臺南分院刑事判決        九十年度交上易字第五四號  Ａ
      上  訴  人
      即  被  告  乙  ○  ○
右上訴人因過失傷害案件，不服臺灣臺南地方法院八十九年度交易字第一九０號中華
民國八十九年十一月十六日第一審判決（起訴案號：臺灣臺南地方法院檢察署八十九
年度偵字第七三九號），提起上訴，本院判決如左：
      主      文
上訴駁回。
      事      實
一、乙○○於八十八年六月二十五日上午十時三十五分許，駕駛車牌號碼Ｓ五─五七
    八二號自小客車沿臺南縣下營鄉○○村○○○路由北向南方向行駛，途經該路二
    四五號前設有閃光黃燈號誌之交岔路口時，本應注意車輛行駛時，駕駛人應注意
    車前狀況，隨時採取必要之安全措施，及汽車行駛至設有閃光黃燈交岔路口，應
    減速接近，注意安全，小心通過，而依當時天候及路況等情形，又無不能注意之
    情事，竟疏於注意，於通過上開交岔路口前先行跨越路中央雙黃線而超越同向在
    前行駛之李聖賢自小貨車，超車後變換回原來車道並以超過限速六十公里以上之
    車速準備通過上開交岔路口，適甲○○駕駛車牌號碼Ｓ三─一七二三號自小客車
    ，由紅厝村往洲仔方向之支線道自西向東行經該交岔路口，其行向之燈光號誌為
    閃光紅燈，原應注意汽車行駛至設有閃光紅燈之交岔路口，應減速接近，先停止
    於交岔路口前，讓幹道車優先通行後，認為安全時，方得續行之規定，而依當時
    天候晴朗，道路為乾燥柏油路面之情況，又無不能注意之情事，竟疏於注意及此
    ，於通過上開交岔路口時，因見李聖賢之自小貨車車速不快，且尚有一段距離（
    此時乙○○之車輛尚未超越李聖賢之貨車，故甲○○未看見乙○○自小客車），
    誤判能先行通過乃貿然前行，由於雙方各有上述之疏失，造成二輛車輛於前述交
    岔路口碰撞，甲○○因之受有頭部外傷、腦震盪併頸部肌腱痛之傷害。
二、案經甲○○訴由臺南縣警察局麻豆分局報請臺灣臺南地方法院檢察署檢察官偵查
    起訴。
      理      由
一、訊之上訴人即被告乙○○矢口否認有不法犯行，辯稱：伊絕無超速及違規超車事
    實，證人李聖賢證詞與事實不符，因伊超車在交岔路口二百至三百公尺前已完成
    ，係在正常行駛通過交叉路，因對方車突然從支線道衝出，高速撞擊伊車，致伊
    車一百八十度反轉在北上車道撞上路樹才停止，肇事責任分配，應以臺南區及臺
    灣省行車事故鑑定及覆議委員會鑑定結果為正確，原審法院竟採信私人機關之鑑
    定，明顯不當云云。
二、本案被告於右揭時地駕車肇事之事實，業據其自警訊以迄偵審均供認不諱，並有
    道路交通事故調查報告表一紙及現場照片八幀附卷足資佐證。而告訴人甲○○因
    本件車禍致受有如事實欄所載之傷害，亦有診斷證明書一份附卷可稽。雖被告上
    訴後辯稱：伊並未超車及超速，係對方之車輛違規未讓幹線車先行，以致肇事，
    而認本身並無過失云云，惟查：案發現場目擊證人李聖賢證稱：「當時我駕自小
    貨車沿中興北路北往南方向行駛，於近肇事地十字路口時，發現甲○○駕白色自
    小客到路口準備橫越，但我後側突有一部自小客自我左側超越並於路口與甲○○
    車輛碰撞而肇事」等語（詳八十八年十二月二十八日警訊筆錄）；並於本院審理
    時到庭結證稱：「我遠遠就看到他的車頭出來了（指姜車），他的車頭已經到交
    岔路口的中心點，我準備讓他先過我並減慢車速，突然間馮小姐的車就從我左邊
    超車，該處一邊只有一線道，馮小姐的車越過雙黃線超車，就與姜小姐的車發生
    碰撞，約在中心點處發生碰撞，我就馬上煞車，並把車向右轉，並停車」等語（
    詳原審卷第四五頁），依卷附現場照片及道路交通事故調查報告表，肇事現場路
    邊確實停放有證人所駕藍色小貨車，路中央並留有證人車輛緊急煞車之煞車痕二
    條，分別為二十一點三公尺及二十五點三公尺，煞車痕方向起始於北向南車道中
    央並逐漸往西南方偏斜，而終止於西向東車道近交岔路口前，核與證人所述其於
    車禍發生時正駛至現場並緊急煞車一節相符，足證證人李聖賢確有目擊車禍發生
    情形。另被告於原審法院審理時，於證人李聖賢到庭對質情況下，亦供承其於肇
    事地點前有超越證人之貨車（詳原審卷第四五頁），益徵證人所述確屬實情。另
    證人車輛之煞車痕如換算為車速約為時速六十公里，被告車輛既能超越證人之自
    小貨車，足證其車速高於六十公里以上，已逾於該路段之限速六十公里，是被告
    辯稱未超速、未超車云云，均與調查所得事證不符，顯係事後卸責之詞，委無足
    採。
三、按車輛行駛時，駕駛人應注意車前狀況，並隨時採取必要之安全措施。又汽車行
    經設有閃光燈號之交岔路口時，閃光黃燈表示警告，應減速慢行，注意安全，小
    心通過。閃光紅燈表示停車再開，車輛應減速接近，先停止於交岔路口前，讓幹
    道車優先通行後，認為安全時，方得續行，道路交通安全規則第九十四條第三項
    及道路交通標誌標線號誌設置規則第二百十一條第一項第一款、第二款分別定有
    明文，被告領有駕駛執照，於駕駛車輛時自應注意上開規定。而依前開道路交通
    事故調查報告表所載及現場照片所示，肇事當時之天候晴朗，日照光線充足，路
    況為乾燥柏油路面，無障礙、無缺陷，視距良好等一切客觀情況皆佳，被告於肇
    事彼時，並無不能注意之情事，竟疏於注意及此，未減速慢行，未注意車前狀況
    ，於閃光黃燈號誌之交岔路口超速行駛，因而肇事，被告駕車失當行為，顯有過
    失，且本件車禍經送請財團法人成大研究發展基金會鑑定結果，亦同上認定，有
    該基金會鑑定報告書一份附卷可憑，益徵被告確有過失甚明。雖告訴人於本件事
    故之發生，因支線道車未讓幹線道車先行，亦有過失，且與被告之過失同為肇事
    原因，惟告訴人之過失既與被告之過失併合而為肇事之原因，被告自亦難免其過
    失之責，又被告過失行為與告訴人受傷間復有因果關係，從而本件事證已臻明確
    ，被告過失犯行，洵堪認定。
四、被告雖認臺灣省嘉雲區車輛行車事故鑑定委員會及臺灣省車輛行車事故覆議鑑定
    委員會鑑定或覆議可採，認財團法人成大研究發展基金會之鑑定不可棌一節。惟
    鑑定單位應僅就個案已確定之事實進行肇事因素鑑定，就車禍發生經過之事實認
    定，係屬法院權責，鑑定單位之鑑定僅供法院參酌。而鑑定事項，純屬車禍發生
    經過之事實認定問題，非由鑑定機關以鑑定之方式代法院為事實認定。本件前經
    臺灣省臺南區車輛行車事故鑑定委員會及臺灣省車輛行車事故覆議鑑定委員會，
    與團法人成大研究發展基金會同屬專業性之交通事故鑑定機構，其等之專業意見
    應同受尊重，殊無孰優孰劣之分，惟臺灣省臺南區車輛行車事故鑑定委員會及臺
    灣省車輛行車事故覆議鑑定委員會之鑑定意見，雖均認被告為有過失，然因均未
    考慮被告超速行為，而認告訴人為肇事主因，被告為肇事次因，故該二鑑定意見
    亦為本院所不採，而採鑑定較完整之團法人成大研究發展基金會之鑑定，併此敘
    明。
五、查被告乙○○因過失致告訴人甲○○受傷，核其所為，係犯刑法第二百八十四條
    第一項過失傷害罪。
六、原審以被告乙○○罪證明確，因予適用刑法第二百八十四條第一項，第四十一條
    、罰金罰鍰提高標準條例第一條前段，第二條規定，並審酌被告之品行、過失之
    程度、告訴人所受之傷害及所應負過失責任，及被告在肇事後，迄今仍未能與告
    訴人達成民事上之和解及其他一切情狀，量處拘役五十日，並諭知如易科罰金以
    三百元折算一日之標準，以資懲儆。本院經核原判決認事用法，並無不合，量刑
    亦稱允當。上訴意旨，仍執陳詞，指摘原判決不當，為無理由，應予駁回。
據上論斷，應依刑事訴訟法第三百六十八條，判決如主文。
本案經檢察官曾顯智到庭執行職務。
中    華    民    國      九十      年      二      月      二十七      日
                                  臺灣高等法院臺南分院刑事第五庭
                                      審判長法官  茆    臺    雲
                                            法官  董    武    全
                                            法官  李    文    福
右正本證明與原本無異。
不得上訴。
                                      法院書記官  李    良    倩
中    華    民    國      九十      年      三      月        一        日
附錄：本判決論罪法條
刑法第二百八十四條第一項：
因過失傷害人者，處六月以下有期徒刑、拘役或五百元以下罰金，致重傷者，處一年
以下有期徒刑、拘役或五百元以下罰金。


司法院資訊處製作；財團法人民間司法改革基金會備份。
